# 增资款未到位能否构成稀释丧失控制权全额确认投资收益

提问人：lxykevinjj 时间：2022-10-15 23:27:29
陈版，各位老师，请教下：
A公司注册资本 1 个亿，已实缴，是B公司100%的子公司。C公司是同一控制下的关联关系， 2022 年 3 月其对A公司进行增资 7 个亿，B公司不同步增资，导致B公司持股比例由100%变成21%。但是 7 个亿今年只能实际资金到位 5 千万。增资协议和章程明确约定了剩余款项的到位时间，和安排董事任命、表决权由C公司主导。
问题 ：：①因因 实际资 金尚未到位，，未超未超 过50% 的款的款 项 ，，能否能否构构成成 丧 失控制失控制 权 。。 C 公司能否根据章程和 协议 ，， 满 足控制足控制 权 三要素三要素 进 行并表行并表 处 理。理。
②B公司当年的 单 体体 财务 报表如何进行确认对A公司的股权比例变动的投资损益。能否按丧失控制权的计算，假设资金全部到位的情况下进行全额计算确认投资收益？还是在单体层面还是按原有的长投金额，只是持股比例发生变化即可，待资金实际到位后再确认投资收益。
合并合并 报 表表，对剩余股权的计算，能否按照《企业会计准则第 33 号——合并财务报表》的有关规定进行会计处理，即“母公司因处置部分股权投资或其他原因丧失了对原有子公司控制的，在合并财务报表中，对于剩余股权，应当按照丧失控制权日的公允价值进行重新计量。处置股权取得的对价和剩余股权公允价值之和，减去按原持股比例计算应享有原有子公司自购买日开始持续计算的净资产的份额与商誉之和的差额，计入丧失控制权当期的投资收益。”这里的公允价值能否包含尚未到位的资金，如果能包含的话则计算投资收益会满足全额计算投资收益。
总 体体 问题 ，，就是就是增增 资 稀稀 释 股股 权 ，，由于由于增增 资 人人 实缴 金金 额 并未到位，，但是章程、 协议 均均 变 更完成更完成，，能能 够 控制目控制目 标 公司公司，，原股原股 东 能否能否 丧 失控制失控制 权 ，，原股原股 东单 体体 报 表和合并 报 表如何表如何 进 行行确确 认 投投 资 收收益益？？能否按假 设资 金全部到位全 额计 算投算投 资 收益收益？？

回答人：chenyiwei
主帖中的案例，由于涉及各方为关联方，较易操纵，故应综合考虑多方面因素，不应过分强调其中某一因素（例如实缴出资到位金额、A公司董事会组成的变更等）在控制权转移判断中的决定性作用。
建议首先了解：为何在C公司增资款到位比例不足10%（ 5000 万元/7亿元）的情况下，即转移了决策权？该安排是否具有商业上的合理性？有无进行利润操纵以保壳的舞弊动机？

提问人：lxykevinjj 时间：2022-10-20 15:09:05
谢谢陈老师。主要是关联方，其中一个关联方有块土地，另一个关联方作为集体的房地产开发定位，因此进行了合作开发。假设商业合理的情况下，纯粹按准则角度来讲，被动稀释股权，丧失控制权后，单体报表是否按实际到位的增资额计算投资收益；合并报表剩余股权的公允价值确认投资收益能否包含大股东应缴未缴的投资额呢？《企业会计准则第 39 号——公允价值计量》，公允价值是市场参与者在计量日发生的有序交易中，出售一项资产所能收到的支付对价或者转移一项负债愿意支付的价格。

回答人：chenyiwei
因为涉及关联交易，比较敏感，还是建议谨慎处理。目前的背景信息还是不足以作出判断。